臺灣花蓮地方法院民事簡易判決
111年度花簡字第20號
原      告  李淑娟  

訴訟代理人  吳育胤律師
被      告  匯豐汽車股份有限公司

法定代理人  陳昭文  
訴訟代理人  林建宇  


上列當事人間債務人異議之訴事件，本院於民國111年11月1日言
詞辯論終結，判決如下：
    主      文
本院110年度司執字第20276號強制執行事件所為強制執行程序，
應予撤銷。
確認被告就附表所示本票、臺灣士林地方法院91年度票字第2571
號民事裁定、92年度執字第1226號債權憑證，對原告之本票債權
及利息債權或其債權請求權均不存在。
訴訟費用由被告負擔。
    事實及理由
壹、程序方面
一、按訴狀送達後，原告不得將原訴變更或追加他訴，但請求之
    基礎事實同一、因情事變更而以他項聲明代最初之聲明，或
    不甚礙被告之防禦及訴訟之終結者，原告得將原訴變更或追
    加他訴，民事訴訟法第255條第1項第2、3、7款定有明文。
    依同法第436條第2項，上開規定於簡易訴訟程序仍有適用。
    經查，原告起訴時請求：㈠本院110年度司執字第20276號強
    制執行事件所為強制執行程序，應予撤銷。㈡確認被告就附
    表所示本票、臺灣士林地方法院91年度票字第2571號民事裁
    定、92年度執字第1226號債權憑證之請求權對原告不存在。
    嗣經原告更正，其最後聲明如後原告主張之聲明欄所載。核
    其訴之變更前後所主張之基礎事實均與兩造間系爭本票債權
    債務關係存否及強制執行有關，請求事實自屬同一，原告因
    情事變更而以他項聲明代最初之聲明，亦不甚礙被告之防禦
    及訴訟之終結，原告所為訴之變更，既合於前開規定，應予
    准許。
二、按確認法律關係之訴，非原告有即受確認判決之法律上利益
    者，不得提起之，民事訴訟法第247條第1項前段定有明文。
    又所謂即受確認判決之法律上利益，係指法律關係之存否不
    明確，原告主觀上認其在法律上之地位有不安之狀態存在，
    且此種不安之狀態，能以確認判決將之除去者而言（最高法
    院52年台上字第1240號判決要旨參照）。查原告主張被告持
    有如附表所示之本票（下稱系爭本票）及臺灣士林地方法院
    （下稱士林地院）91年度票字第2571號民事裁定、92年度執
    字第1226號債權憑證，據之聲請強制執行，惟被告之本票債
    權因有時效消滅事由，致被告票款及其利息請求權均不存在
    等語，堪認系爭本票債權法律關係處於不安狀態，且得以確
    認判決加以除去，故原告訴請確認系爭本票債權及利息債權
    之請求權不存在，應有確認之法律上利益。
貳、實體方面
一、原告主張：系爭本票非原告所簽名、蓋章，應由被告舉證之
    ；另被告前持系爭本票向士林地院聲請本票裁定，經士林地
    院以91年度票字第2571號民事裁定（下稱系爭本票裁定）准
    許，被告再以上開本票裁定及其確定證明書為執行名義，聲
    請對原告為強制執行，請求原告給付新臺幣（下同）40萬元
    及至清償日止按週年利率19.57%計算之利息，惟未獲清償，
    經士林地院核發92年度執字第1226號債權憑證（下稱系爭債
    權憑證），被告於民國96年5月18日向臺灣新竹地方法院（
    下稱新竹地院）聲請對原告強制執行未果，又於100年5月23
    日向新竹地院聲請對原告強制執行，已罹3年時效，系爭本
    票消滅時效已完成，嗣被告之後所為之聲請強制執行程序，
    不發生時效中斷效力，是不論系爭本票是否為原告所簽發，
    爰依民法第144條第1項規定，主張時效完成而拒絕給付，並
    依強制執行法第14條第2項之規定，提起債務人異議之訴，
    及請求確認系爭本票債權不存在。並聲明：㈠本院110年度司
    執字第20276號強制執行事件所為強制執行程序，應予撤銷
    。㈡確認被告就附表所示本票、臺灣士林地方法院91年度票
    字第2571號民事裁定、92年度執字第1226號債權憑證，對原
    告之本票債權及利息債權或其債權請求權均不存在。
二、被告抗辯：如原告否認系爭本票簽名、蓋章之真正，應由原
    告舉證；另依照實務見解，原告僅取得抗辯權拒絕給付，系
    爭本票債權並未消滅，且本金與利息請求權之時效係個別獨
    立計算，被告仍得請求原告給付利息等語。並聲明：原告之
    訴駁回。
三、不爭執事項
　㈠被告與原告間清償票款強制執行事件，被告於110年11月10日
    聲請對原告強制執行，由本院以110年度司執字第20276號（
    下稱系爭執行事件）受理，尚未執行完畢，原告所有坐落於
    豐濱鄉石梯坪段134地號土地及原告對中華郵政股份有限公
    司之存款債權均遭查封。
　㈡被告所持執行名義為系爭債權憑證及如附表所示本票。並分
    別於93年6月21日、10月11日、96年5月18日、100年5月23日
    、7月4日、7月28日、105年8月3日、105年9月21日、106年5
    月16日聲請強制執行。
四、原告上開主張為被告所否認，並以前詞置辯，茲就兩造之爭
    點及本院之判斷，分述如下：
　㈠兩造固於111年3月1日協議本件爭點1為系爭本票是否為原告
    簽名、蓋章，惟本院認為被告持系爭本票向原告請求已罹於
    時效，原告為時效抗辯為有理由，已得拒絕給付，故無再調
    查系爭本票是否為原告所簽發之必要，為節省訴訟資源，僅
    就本院判斷系爭本票已罹於時效部分說明如後。
　㈡系爭本票之票據請求權時效業已消滅
　　⒈按票據上之權利，對本票發票人，自到期日起算；見票即
      付之本票，自發票日起算；3年間不行使，因時效而消滅
      ；消滅時效因開始執行行為或聲請強制執行而中斷；時效
      中斷者，自中斷之事由終止時，重行起算；主權利因時效
      消滅者，其效力及於從權利，票據法第22條第1項，民法
      第129條第2項第5款、第137條第1項、第146條本文分別定
      有明文。又時效完成後，債務人得拒絕給付，民法第144
      條第1項規定甚明。是時效完成之效力，我國民法採取抗
      辯權發生主義，債務人得執以拒絕給付，其行使抗辯權後
      ，僅使債權人之請求權喪失，然權利本身仍然存在（最高
      法院110年度台上字第605號判決要旨參照）。是執票人依
      票據法第123條規定，聲請法院裁定許可對於本票發票人
      強制執行，係屬非訟事件，此項裁定，並無確定實體上法
      律關係存否之實質確定力，非屬與確定判決有同一效力之
      執行名義，執票人之請求權消滅時效期間，自不因取得法
      院許可強制執行之裁定，而依民法第137條第3項規定延長
      為5年。此外，請求權之消滅時效完成後，債務人僅因而
      取得拒絕給付之抗辯權，並非使請求權當然消滅。惟如債
      務人行使此項抗辯權，表示拒絕給付，債權人之請求權利
      因而確定的歸於消滅，債務人即無給付之義務。
　　⒉經查，被告持系爭本票裁定對原告之財產聲請強制執行，
      其執行名義為本票，故消滅時效應以3年計算。被告對原
      告取得本票裁定後，曾持本票裁定聲請對原告之財產為強
      制執行，經士林地院以92年度執字第1226號執行事件執行
      後，於92年1月24日核發債權憑證。嗣後被告於93年間聲
      請對原告之財產為強制執行未果，時效重行起算，被告再
      於96年5月18日向新竹地院聲請對原告之財產強制執行仍
      未果，時效應自96年5月18日重行起算3年，於99年5月17
      日屆滿，然被告於100年5月23日始再向新竹地院聲請強制
      執行，顯已逾3年之時效，被告於請求權時效消滅後之100
      年間聲請強制執行（換發債權憑證），依上說明，不生消
      滅時效中斷之效力，縱執行法院核發債權憑證，請求權時
      效仍不得重行起算。準此，被告對於原告之票款請求權已
      經罹於時效而消滅，應堪認定。
　㈢是以，系爭本票已時效消滅，原告自得主張時效抗辯而拒絕
    給付。
　㈣利息債權為從權利，已屆清償期之利息債權，固具有獨立性
    ，但主權利因時效消滅者，其效力及於從權利，民法第146
    條定有明文。而民法第146條立法理由謂：「權利有主從之
    別，從權利之時效雖未完成，而主權利既因時效而消滅，則
    從權利亦隨之而消滅，此蓋以從隨主之原則」等語，是已屆
    清償期之利息請求權，消滅時效雖未完成，亦因主權利罹於
    時效而效力及之。據此，債務人於時效完成，一經行使抗辯
    權，該當權利之請求權即歸於消滅，其從權利之時效，雖未
    完成，亦隨之而消滅。是系爭本票票款給付請求權業已罹於
    時效，既如前述，依前開說明，從屬於系爭本票之利息債權
    ，亦因原告為時效抗辯，隨之消滅。
　㈤執行名義成立後，如有消滅或妨礙債權人請求之事由發生，
    債務人得於強制執行程序終結前，向執行法院對債權人提起
    異議之訴，強制執行法第14條第1項前段定有明文。所謂「
    消滅債權人請求事由」，係指發生足以消滅債權人全部或一
    部強制執行請求權之事由，例如清償、免除、抵銷、提存、
    混同、債權讓與、債務承擔、消滅時效完成、解除條件成就
    等或其他類似之情事。又強制執行法第14條所定債務人異議
    之訴，係以排除執行名義之執行力為目的，故提起此一訴訟
    之原告，固得請求判決宣告不許就執行名義為強制執行，以
    排除該執行名義之執行力，使債權人無從依該執行名義聲請
    為強制執行，惟如債權人已就債務人之財產聲請強制執行，
    則債務人尚得請求撤銷該強制執行程序，以排除其強制執行
    （最高法院87年度台上字第1578號民事判決意旨參照）。經
    查，系爭本票之票款、利息給付請求權已時效完成，並經原
    告主張時效抗辯而拒絕給付。是原告依強制執行法第14條第
    1項、第2項規定，請求撤銷系爭強制執行程序暨確認被告就
    附表所示本票、臺灣士林地方法院91年度票字第2571號民事
    裁定、92年度執字第1226號債權憑證，對原告之本票債權及
    利息債權或其債權請求權均不存在，即屬有據，應予准許。
五、綜上所述，原告就系爭強制執行事件，提起債務人異議之訴
    ，請求撤銷本院110年度司執字第20276號強制執行事件所為
    強制執行程序，及確認被告就附表所示本票、系爭本票裁定
    、系爭債權憑證，對原告之本票債權及利息債權或其債權請
    求權均不存在，為有理由，應予准許。
六、本件事證已臻明確，兩造其餘攻擊防禦方法及所提證據，經
    審酌均於判決結果無影響，爰不予逐一論駁，併此敘明。
七、訴訟費用負擔之依據：民事訴訟法第78條。
中　　華　　民　　國　　111 　 年　　11　　月　　17　　
日
                  花蓮簡易庭　法　官　邱韻如
上列為正本係照原本作成。
如不服本判決，應於送達後20日內，向本院提出上訴狀並表明上
訴理由，如於本判決宣示後送達前提起上訴者，應於判決送達後
20日內補提上訴理由書（須按他造當事人之人數附繕本）。
如委任律師提起上訴者，應一併繳納上訴審裁判費。
中　　華　　民　　國　　111 　年　　11　　月　　17　　日
                                                            書記官   張芝瑜
【附表】
編號 發票人 發票日 （民國） 到期日 （民國） 票據號碼 票面金額（新臺幣） 本票裁定 1 李駿逸 李淑娟 91年5月15日 91年6月17日 （無） 40萬元 士林地院91年度票字第2571號